臺灣臺北地方法院民事判決　　　　　　　94年度訴字第4817號
　　原　　　告　甲○○
　　訴訟代理人　彭國能　　律師
　　被　　　告　雅虎國際資訊股份有限公司
　　法定代理人　乙○○
　　訴訟代理人　顧立雄　　律師
　　　　　　　　黃慧萍　　律師
上列當事人間請求侵權行為損賠償事件，本院於民國九十四年十一月十
七日言詞辯論終結，判決如下：
    主      文
原告之訴及假執行之聲請均駁回。
訴訟費用由原告負擔。
    事      實
甲、原告方面
一、聲明：
  (一)被告應連帶給付原告新臺幣五百萬元，及自訴狀繕本送達翌日起至
    清償日止，按週年利率百分之五計算之利息。
  (二)原告願供擔保，請准宣告假執行。
二、陳述：
  (一)原告為甲○○整型外科診所之負責人，被告係提供網路資訊平台之
    公司，並設有雅虎奇摩聊天室，訴外人孫依倫長期於上開聊天室張
    貼損害原告名譽之文字，大量公開散佈詆誨原告名譽之事項，除於
    網路將原告全名進行詆誨外，並將原告與原告之子徐謙之相片刊登
    其上，經原告之病人與陌生人多次告知與指責，原告上網查證後，
    始知悉訴外人孫依倫確有刑法第三百一十條第二項規定加重誹謗罪
    之犯行，其行為已造成原告身心嚴重受創，甚至需服用鎮靜劑始能
    入眠，原告爰依法向臺灣士林地方法院檢察署對其提起刑事告訴。
    又被告所經營管理之奇摩網站，自九十四年二月十七日起即陸續出
    現公然誹謗原告之文字記載，原告於九十四年八月二十二日以郵件
    及電話方式向被告申訴，經被告告知其於四十八個小時內將會處理
    ，原告復於九十四年八月二十三日以電話第三次向被告申訴，並與
    服務人員有詳盡之對話，嗣於同年八月二十四日向原告第四次申訴
    ，然被告均置之不理，原告則於九十四年九月六日提起本件訴訟，
    被告始於九十四年九月十三日關閉涉及誹謗原告名譽之文字記載內
    容，詎該網站於九十四年九月十八日再度出現侵害原告名譽內容之
    網頁，經原告第五次申訴，被告仍未為處理，原告遂於九十四年九
    月二十日向被告第六次申訴，被告始關閉上開網頁內容，足見被告
    並未盡其網頁提供者之管理義務。
  (二)又被告於其Yahoo!奇摩交友使用規範中已明確規定「您如有違反下
    列說明或Yahoo!奇摩一般服務條款時，雅虎公司得隨時暫停或終止
    您使用本服務」、「您使用本服務之行為若有任何違反服務條款、
    本使用規範、管理規則，相關法令或危害Yahoo!奇摩網站或第三者
    權益之虞時，您同意雅虎公司有權逕行移除該等違反規定之檔案、
    圖片或整個交友檔案，並得暫停或終止您使用本服務」，被告另於
    其Yahoo1奇摩交友服務管理規則中規定「7.不得張貼侮辱、誹謗、
    謾罵等有攻擊性或令人反感的圖文內容，例如：(1)煽動網友集體攻
    擊任一公司、網站、單位、個人等；(2)發表挑釁、或人身攻擊的內
    容或照片」、「二、您使用本服務之行為若有任何違反本管理規則
    ，您同意雅虎公司有權逕行移除該等違反規定之檔案、圖片或整個
    交友檔案，並得暫停或終止您使用本服務」，是依被告網路上所公
    佈之規則，其對網路張貼內容之限制及違反者之處理方式均已作明
    確規範，足見被告有依此等規範對違反者加以處理之作為義務。然
    被告竟未為適當及必要之處理，致原告個人名譽受損外，更使原告
    所開設之甲○○整型外科診所生意遭受損失，被告之行為已對原告
    之名譽造成嚴重侵害，原告爰依民法第一百八十四條第一項前段、
    第一百九十五條第一項規定，請求被告負侵權行為損害賠償責任，
    而原告因本件侵權事件之發生，除診所之生意受影響，精神上並備
    感痛苦與折磨，且導致長期失眠，爰請求被告給付原告新臺幣（下
    同）五百萬元之精神上損害賠償。
三、證據：提出其Yahoo!奇摩交友網站文字內容一件、電子通訊紀錄四
    件、電話對話內容譯文一件、天下雜誌節本一件（以上均影本）、
    錄音帶一捲等件為證。
乙、被告方面：
一、聲明：
  (一)原告之訴及其假執行之聲請均駁回。
  (二)如受不理判決，被告願供擔保，請准宣告免為假執行。
二、陳述：
  (一)原告以被告未善盡網站管理之責，放任訴外人孫依倫恣意於雅虎奇
    摩聊天室刊載詆毀其名譽之文稿，要求被告除去此等內容，然被告
    未改正為由，主張被告應對其負侵權行為之損害賠償責任。惟按最
    高法院五十八年度台上字第一○六四號判決意旨，原告應就被告對
    其有何作為義務，負舉證責任，又況被告僅單純提供交友網站平台
    服務，為經營網站之營業行為，縱訴外人孫依倫對原告有侵權行為
    ，被告並不因此對原告負有任何作為義務，被告對原告自無何侵權
    行為之可言。又原告係先後於西元二○○五年八月二十二日下午六
    時六分及八時十五分以電子信箱向被告申訴訴外人孫依倫於被告交
    友網站上張貼攻擊原告之文字，被告交友顧客服務部於翌日收受後
    隨即以電子郵件告知其檢舉信函將交由被告相關人員處理，並對原
    告陸續於二○○五年八月二十三日、同年月二十四日、二十九日所
    寄發之電子郵件或來電，被告均予以回應，並無原告所稱置之不理
    之情形，況被告於接獲原告通知後，仍盡力搜尋及查證訴外人孫依
    倫之交友檔案內容是否確有原告所指訴之情事，經被告查證確認後
    ，自九十四年九月十六日起於發現訴外人孫依倫之交友檔案內容，
    有違反其與被告間合意所適用「Yahoo!奇摩交友服務使用規範」之
    規定，即通知訴外人孫依倫改正，並同時為關閉檔案、停權或刪除
    其違約之內容，原告稱被告放任訴外人孫依倫迄未改正，顯非事實
    。是原告所主張之侵權行為及損害縱有發生，亦非出於被告之加害
    行為，且就網路使用者涉嫌誹謗之行為，由於身為網路業者之被告
    依法對原告並未負有任何作為義務，原告主張被告應負侵權行為之
    損害賠償責任，顯無理由。
  (二)原告以被告持續放任訴外人孫依倫於其經營網站上刊載詆毀原告名
    譽之文稿，致使原告個人名譽受損，並使其所開設甲○○整型外科
    診所之生意遭受鉅大損失為由，遽主張其受有精神上損害，遂請求
    五百萬元之損害賠償。然原告縱受有名譽之侵害致其受有精神上損
    害，此等損害之發生亦係訴外人孫依倫之行為所致，與被告經營網
    站之營業行為無關，另原告稱其長期失眠，且其所開設甲○○整型
    外科診所之生意遭受鉅大損失，然原告所稱個人精神狀況及其診所
    業務受有影響縱屬實，是否確因其名譽受損所致，均未見原告舉證
    證，是原告請求被告給付其五百萬元之精神上損害賠償，並無理由
    。至原告稱其於九十四年八月二十二日其分別以郵件與電話方式向
    被告申訴，然被告當日並未接獲原告以電話方式提出申訴，另原告
    於九十四年八月二十二日下午六時六分首次以電子郵件方式向被告
    申訴訴外人孫依倫有不當言論，因已非工作時間，故被告客服人員
    係於九十四年八月二十三日之上班時間始收受原告上開電子郵件，
    復以原告並未具體指明其所稱九十四年九月十八日再度出現侵害原
    告名譽內容之網頁為何。再者，原告主張依Yahoo!奇摩交友使用規
    範及Yahoo!奇摩交友服務管理規則有關對於違反者之處理方式，顯
    見被告依此等規範，有對於違反者加以處理之義務，惟上開規範係
    被告與訴外人孫依倫間之契約內容，非兩造間之契約，原告據此主
    張被告對其負有契約上作為義務，顯無理由。況被告除已處理原告
    之檢舉，亦已善盡網路服務業者管理之責，且處理時間並無不合理
    ，自無侵權行為可言；退一步言，縱認被告處理原告申訴所花費之
    間不合理，然原告所稱其名譽之毀損及損失，均與原告處理申訴時
    程之長短無因果關係存在。
三、證據：提出Yahoo!奇摩交友服務使用規範一件、訴外人孫依倫交友
    檔案關閉原因狀況查詢一件、雅虎奇摩交友服務網站一件、甲○○
    整形美容診所網站資料一件（以上均影本）等件為證。
    理      由
一、本件原告起訴主張其為整型外科診所負責人，被告則係提供網路資
    訊平台之公司，並設有雅虎奇摩聊天室，因訴外人孫依倫自九十四
    年二月十七日起即陸續於上開聊天室張貼損害其名譽之文字，並將
    原告與其子相片刊登其上，其經他人告知後乃上網查證，始知悉孫
    依倫確有上開侵害行為，造成其身心嚴重受創，嗣其於同年八月二
    十二日通知被告，被告告知將於四十八小時內處理，惟被告實際上
    並未處理，經其屢次通知，仍未置理，其遂提起本件訴訟，被告因
    此乃於同年九月十三日關閉涉及誹謗原告名譽之文字內容，詎該網
    站於九月十八日再度出現侵害原告名譽內容之網頁，經其再度多次
    通知，被告始關閉上開網頁內容，被告定有網路行為規範，足見其
    對違反規範者有積極處理之義務，詎其竟未為適當及必要之處理，
    致原告名譽受損外，為此依侵權行為規定訴請被告賠償五百萬元之
    精神上損害賠償云云；被告則以原告並未說明被告有何作為義務，
    伊僅係單純提供供交友網站平台服務，縱孫依倫對原告有侵權行為
    ，伊並不因此對原告負有任何作為義務，又伊於原告申訴後隨即將
    檢舉函將交由相關人員處理，對原告後續之通知亦均予回應，並無
    置之不理情形，伊於接獲原告通知後，經查證確認，即通知孫依倫
    改正，並同時關閉檔案、停權或刪除其違約之內容，再者，原告縱
    受有精神上損害，此損害之發生亦係孫依倫之行為所致，與伊無關
    ，況其所受損害是否確與此事有關，並未見原告舉證，至所謂管理
    規範，乃被告與孫依倫間之契約約定，與原告無關，原告自不得據
    此主張被告對其負有契約上作為義務，是其請求被告賠償五百萬元
    精神損害自無理由等語資為抗辯。
二、經查，本件原告為整型外科診所之負責人，被告係提供網路資訊平
    台之公司，並設有雅虎奇摩聊天室，而九十四年二月十七日起，在
    被告所提供之網路聊天室中，有訴外人孫依倫陸續於被告上開網路
    聊天室中發表「甲○○是利用他天母的診所（那裡是炮房加失樂園
    ）狩獵」等公然誹謗原告之文字，其後原告分別於九十四年八月二
    十二日、九十四年八月二十三日、八月二十四日分別以郵件及電話
    方式向被告申訴，被告乃於九十四年九月十三日關閉上開涉及誹謗
    原告名譽之文字記載內容，嗣上開網站於九十四年九月十八日再度
    出現侵害原告名譽內容之網頁，經原告再度通知，被告乃於九十四
    年九月二十日再度關閉上開網頁內容，上開事實為兩造所不爭執，
    並有Yahoo!奇摩交友網站文字內容、電子通訊紀錄、電話對話內容
    譯文等影本及錄音帶一捲等件為證。是本件雙方所爭執之主要重點
    ，乃被告是否應就他人利用其網路資訊平台散佈侵害他人名譽之言
    論負損害賠償責任？按因故意或過失，不法侵害他人之權利者，負
    損害賠償責任；故意以背於善良風俗之方法，加損害於他人者亦同
    ；違反保護他人之法律，致生損害於他人者，負賠償責任；但能證
    明其行為無過失者，不在此限，民法第一百八十四條定有明文。上
    揭所稱故意或過失者，乃指造成他人損害之直接行為人而言，倘非
    直接行為人，或其行為與損害間無直接因果關係時，即無依該條規
    定負損害賠償責任問題。本件原告所以受有名譽上之損害，其直接
    原因乃訴外人孫依倫在被告所提供之上開網路聊天室中發表貶損其
    人格之文字，並非被告提供網路聊天室所致，就被告於此一侵權行
    為中所參與之部分而言，主要不外為提供網路聊天室此一意見交流
    平台，以及在接獲原告通知後，其處理之速度，亦即，讓上開侵害
    原告名譽內容文字存在於上開平台之時間長短。就所謂提供網路平
    台此一因素而言，此一平台之提供並非侵害原告名譽之原因，換言
    之，單純提供交換意見網路平台並不致造成侵害原告名譽之結果，
    也未必會有此一結果，是就此一行為而言，即無侵害他人權利之故
    意或過失可言；而另就反應速度此一因素以觀，固然，倘被告於原
    告通知後能即時反應，例如立即刪除網路上相關文章，或者關閉發
    表上開文字內容者之使用權利，則閱覽上開文字內容之人士可能將
    相對減少，惟此種推論僅有形式上之意義，並無科學上之佐證，例
    如，在原告通知被告採取適當行動後，究竟有多少訪客閱覽上開文
    字，十人、百人、或毫無一人？又所有閱覽上開文字之訪客，究係
    何時得知上開訊息？在原告通知前或通知後？被告遲延反應究竟增
    加多少原告名譽受損之程度？凡此，均難以因被告反應速度快慢而
    獲得證明。縱認得以科學方法取得確實數據，可否因此即認為原告
    名譽遭受侵害，係因被告之行為所致？換言之，可否因此即認為被
    告之行為係構成原告名譽損害之直接原因？如前所述，本件原告名
    譽所以受損，其主要原因乃訴外人孫依倫散佈侵害原告名譽之文字
    所致，充其量，被告之行為僅係提供孫依倫散佈侵害原告名譽文字
    之空間，與原告名譽遭受侵害之間並無直接因果關係，此猶如利用
    電線桿或公佈欄張貼侵害他人名譽之文字，侵權行為人乃該張貼者
    ，非電線桿或公佈欄設置者，被侵害人不能因電線桿或公佈欄設置
    者未及時清除上開文字，或於接獲通知後未能及時清除張貼其上之
    文宣，即認為電線桿或公佈欄提供者應負損害賠償責任。固然，就
    網路平台而言，網路業者提供意見交換平台時，得單方面設置管理
    規則，惟此種規則乃其為方便管理目的所設，非得因此即認為提供
    平台者因此應對他人之行為負損害賠償責任。以上述電線桿或公佈
    欄為例，倘電線桿設置者於每一電線桿上註記「禁止張貼任何廣告
    文宣」或「未經允許不得張貼任何廣告文宣」等字樣，是否因此即
    應對疏未移除他人所張貼侵害第三人名譽之文宣而負侵權行為損害
    賠償責任？或認為設置者乃侵害第三人名譽之直接行為人？況網際
    網路服務平台提供者與一般平面媒體或電子媒體在管理結構及能力
    上有其顯著差異性，主要在於平面媒體或電子媒體就廣告文宣之刊
    登或播出，具有事前審核、刪改、或准否之權力，是倘平面媒體或
    電子媒體於審核他人製作之文宣後決定刊登或播出，對於因此侵害
    他人權利之結果，無法推諉卸責。惟網際網路服務平台業者對於使
    用服務者所刊載之文字內容欠缺事前審核之機制，現實上以目前能
    力、技術亦無法達到事前篩選之功效，若謂網際網路服務業者須對
    於所有使用者之行為連帶負損害賠償責任，不惟科予網路服務業者
    過重責任，且將阻礙網際網路之發展，其結果將造成網際網路服務
    之限縮，反將不利於最終消費者。再者，有關網路服務提供者（IS
    P）對於利用其服務之行為人所作所為，究竟應負何種責任，固然仍
    有討論空間，惟就所謂侵權行為與損害結果間之因果關係以觀，以
    目前法制規定，仍不能逸出直接因果關係範疇而作延伸解釋，在目
    前法制未有進一步規範之前，以本件被告此一網路服務平台提供者
    之身分及其所提供之服務內容，與原告所受之損害間，仍難認為有
    直接因果關係，是本件原告因第三人孫依倫對其所為之侵權行為所
    生之損害，主張受有精神上之痛苦，依侵權行為損害賠償規定訴請
    被告賠償五百萬元，及自起訴狀繕本送達翌日起至清償日止按週年
    利率百分之五計算之利息，即無理由，應予駁回。
三、假執行之宣告
    本件原告之訴既經駁回，其假執行之聲請即失所附麗，應併予駁回
    ，附此敘明。
結論：本件原告之訴為無理由，依民事訴訟法第七十八條，判決如主文
。
中　  　華  　　民  　　國　　94 　 年　  12    月    9    日
                              民事第二庭法  官　汪漢卿
以上正本係照原本作成
如對本判決上訴，須於判決送達後20日內向本院提出上訴狀
中　  　華  　　民  　　國　　94 　 年　  12    月    9    日
                            　　　　　　書記官　許婉如
